臺灣士林地方法院民事簡易判決
111年度士簡字第211號
原      告  李育維  

被      告  呂孟玲  
            蔡智丞  


共      同
訴訟代理人  蔡敏煥  
上列當事人間因被告過失傷害案件（110年度審交簡字第192號）
，原告提起刑事附帶民事訴訟請求損害賠償事件（110年度審交
附民字第260號），經本院刑事庭裁定移送前來，本院於民國111
年7月7日言詞辯論終結，判決如下：
    主  文
被告應連帶給付原告新臺幣參萬壹仟貳佰參拾陸元，及自民國一
一一年四月二十七日起至清償日止，按週年利率百分之五計算之
利息。
原告其餘之訴駁回。
訴訟費用新臺幣壹仟元，應由原告負擔二分之一，被告連帶負擔
二分之ㄧ。
本判決原告勝訴部分得假執行。但被告如以新臺幣參萬壹仟貳佰
參拾陸元預供擔保，得免為假執行。
原告其餘假執行之聲請駁回。
    事實及理由要領
一、按訴狀送達後，原告不得將原訴變更或追加他訴。但請求之
    基礎事實同一者；擴張或減縮應受判決事項之聲明者，不在
    此限。民事訴訟法第255條第1項第2、3款定有明文。本件原
    告於起訴後先後擴張請求金額、追加甲○○為被告，並變更訴
    之聲明為：被告應連帶給付原告新臺幣（下同）29萬2,036
    元，及自追加起訴狀繕本送達翌日起至清償日止，按週年利
    率5％計算之利息。經核，合於上開規定，應予准許。　　
二、原告主張：被告乙○○於民國109年6月3日21時25分許，無照
    駕駛車牌號碼000-0000號車（下稱A車），行經臺北市大同
    區民權西路與承德路3段交岔路口時，因向右變換行向未注
    意其他車輛，撞上原告騎乘車牌號碼000-000號機車（下稱B
    車），致原告人車倒地，受有左側性前胸壁及髖部挫傷、雙
    側性手肘、足部及膝部擦挫傷、雙側膝蓋增生性疤痕、雙側
    膝部擦傷與撕裂傷併細菌感染與肥厚性疤痕增生等傷害。支
    出醫療費用1萬8,750元、增加生活上需要5,396元（包含自
    費藥品、醫療耗材、營養補給品）、30日看護費用7萬8,000
    元（每日2,600元）、交通費6,000元、B車修復費用3萬3,00
    0元（包含估價費用1,500元，如有修理即扣除此筆費用）、
    拖鞋890元，受有2個月無法工作損失10萬元（每月5萬元）
    ，並請求精神慰撫金5萬元。另被告甲○○明知被告乙○○無駕
    照仍將其所有A車借其使用，應連帶負責。乃依侵權行為之
    法律關係，提起本件訴訟等語，並聲明求為判決被告應連帶
    給付原告29萬2,036元，及自追加起訴狀繕本送達翌日起至
    清償日止，按週年利率5％計算之利息，且願供擔保請准宣告
    假執行。
三、被告則以：對醫療費用、增加生活上需要、交通費、拖鞋部分不爭執。看護費、工作損失部分，醫囑並未提到這部分，另薪資部分應提出相關證明資料，否則僅能以基本工資計算1個月之工作損失。B車修復費用部分應折舊。精神慰撫金太高。原告有向基金會申請特別補償金，應該要扣除，因基金會會向被告代位請求等語，資為抗辯，並聲明求為判決駁回原告之訴，如受不利判決，願供擔保請准宣告免為假執行。
四、本院得心證之理由
(一)按因故意或過失，不法侵害他人之權利者，負損害賠償責任
    。數人共同不法侵害他人之權利者，連帶負損害賠償責任。
    汽車、機車或其他非依軌道行駛之動力車輛，在使用中加損
    害於他人者，駕駛人應賠償因此所生之損害。不法侵害他人
    之身體或健康者，對於被害人因此喪失或減少勞動能力或增
    加生活上之需要時，應負損害賠償責任。不法侵害他人之身
    體、健康、名譽、自由、信用、隱私、貞操，或不法侵害其
    他人格法益而情節重大者，被害人雖非財產上之損害，亦得
    請求賠償相當之金額。不法毀損他人之物者，被害人得請求
    賠償其物因毀損所減少之價額。應付利息之債務，其利率未
    經約定，亦無法律可據者，週年利率為百分之5。民法第184
    條第1項前段、第185條第1項前段、第191條之2前段、第193
    條第1項、第195條第1項前段、第196條、第203條分別定有
    明文。次按物被毀損時，被害人除得依民法第196條請求賠
    償外，並不排除民法第213條至第215條之適用。依民法第19
    6條請求賠償物被毀損所減少之價額，得以修復費用為估定
    之標準，但以必要者為限（例如︰修理材料以新品換舊品，
    應予折舊）（最高法院77年度第9次民事庭會議決議參照）
    。又不法侵害他人之人格權，被害人受有非財產上損害，請
    求加害人賠償相當金額之慰撫金時，法院對於慰撫金之量定
    ，應斟酌實際加害情形、所造成之影響、被害人痛苦之程度
    、兩造之身分地位經濟情形及其他各種狀況，以核定相當之
    數額；再非財產上損害之慰撫金數額，究竟若干為適當，應
    斟酌兩造身分、地位及經濟狀況，俾為審判之依據（最高法
    院47年台上字第1221號、51年台上字第223號等判例參照）
    。
(二)經查，本件原告主張被告甲○○明知被告乙○○無駕照仍將其所
    有A車借其使用而於上開時地發生系爭車禍，原告受有上開
    傷害之事實，經核與卷附之本院110年度審交簡字第192號刑
    事判決書相符，堪信為真，且為被告所不爭執。是原告因被
    告之共同侵權行為受有損害，請求被告連帶負擔損害賠償責
    任，依上開規定，應屬有據。
(三)茲就原告上開請求審認如下：
　1.就醫療費用、增加生活上需要、交通費、拖鞋部分：原告主
    張此部分支出合計為3萬1,036元（計算式：1萬8,750＋5,396
    ＋6,000＋890＝3萬1,036），均為被告所不爭執，是原告此部
    分請求，應屬可採。　　
　2.就看護費用部分：稽諸卷附之診斷證明書（見本院卷第33、
    41頁），僅淡水馬偕醫院診斷證明書記載宜休養一個月等內
    容，雖可預見原告於受傷期間其身體能力將因此降低，然尚
    未達不能自理之狀態，即難認有需依賴他人看護之必要，此
    外，原告即未能舉何事證資料以證明其因該傷害有何生活上
    不能自理而需他人看護之必要，是原告此部分主張，委難憑
    採。　　
　3.就B車修復費用部分：觀諸原告所提出之估價單（見本院卷
    第133頁），其修復費用為3萬1,500元，均屬零件，然而以
    新零件更換舊零件之零件折舊部分非屬必要費用，應予扣除
    ，依行政院所頒固定資產耐用年數表及固定資產折舊率表之
    規定，機械腳踏車耐用年數為3年，依定率遞減法每年應折
    舊千分之536，惟折舊累積額總合不得超過該資產成本原額
    之十分之九，且參酌營利事業所得稅查核準則第95條第6項
    規定「固定資產提列折舊採用平均法或定率遞減法者，以1
    年為計算單位，其使用期間未滿1年者，按實際使用之月數
    相當於全年之比例計算之，不滿1月者，以1月計」而為計算
    。茲查，B車係於97年7月15日出廠使用（廢機動車輛回收管
    制聯單僅記載出廠年月，未載明出廠日，依法推定為該月15
    日），有廢機動車輛回收管制聯單附卷可稽（見本院卷第13
    1頁），算至本件事故發生時之109年6月3日，B車使用已逾
    耐用年數，是原告就零件部分，所得請求被告賠償之範圍，
    扣除折舊之後，應以3,150元為限（計算式詳附表，惟折舊
    累積額總合不得超過該資產成本原額之十分之九）。又加上
    估價費用1,500元，有估價單可憑(見本院卷第135頁），合
    計4,650元（計算式：3,150＋1,500＝4,650）。
　4.就工作損失部分：稽諸淡水馬偕醫院診斷證明書，其醫師囑
    言記載：「宜休養一個月以利傷口及挫傷復原。」等內容，
    故原告主張受有1個月無法工作之損失，應為可採。惟原告
    未就月薪5萬元盡舉證之責，則應以行政院勞動部發布，自1
    09年1月1日起實施，每月基本工資2萬3,800元，計算原告之
    工作損失為2萬3,800元，逾此則無可採。
　5.就精神慰撫金部分：本院衡諸被告乙○○侵權行為之手段、方
    式、所造成之傷害及其程度，復參酌兩造之年齡、智識、侵
    權行為情況等一切情狀，本院認原告請求非財產上損害即精
    神慰撫金以4萬元為妥適，超過部分之請求，即無可採。
　6.綜上，原告所受損害金額合計為9萬9,486元（計算式：3萬1
    ,036＋4,650＋2萬3,800＋4萬＝9萬9,486），再扣除原告已領取
    特別補償金6萬8,250元，此為兩造所不爭執，原告所得請求
    之金額為3萬1,236元（計算式：9萬9,486－6萬8,250＝3萬1,2
    36）。
五、從而，原告依上開法律關係，訴請被告連帶給付3萬1,236元
    ，及自追加起訴狀繕本送達翌日即111年4月27日（見本院卷
    第149至153頁）起至清償日止，按週年利率5％計算之利息，
    為有理由，應予准許，逾此範圍之請求，則無理由，應予駁
    回，此部分假執行之聲請，失所附麗，併予駁回。
六、本件原告勝訴部分，係就民事訴訟法第427條第1項適用簡易
    程序所為被告部分敗訴之判決，依民事訴訟法第389條第1項
    第3款規定，應依職權宣告假執行，原告之聲請不另准駁，
    但被告聲明願供擔保，請准免為假執行，尚無不合，爰諭知
    相當擔保金准許之。又原告請求之給付除修復費用、追加部
    分外，係刑事附帶民事訴訟經刑事庭裁定移送前來，依法免
    納裁判費，附此敘明。至原告請求修復費用、追加部分，非
    屬附帶民事部分，依職權確定訴訟費用為1,000元（第一審
    裁判費），酌情應由原告負擔二分之一，被告連帶負擔二分
    之一。
中　　華　　民　　國　　111 　年　　7 　　月　　21　　日
                  士林簡易庭  法  官  楊峻宇
以上為正本係照原本作成。
如不服本判決，應於判決送達後20日內向本庭提出上訴狀。（須
按他造當事人之人數附繕本）。 
中　　華　　民　　國　　111 　年　　7 　　月　　21　　日
                              書記官  蘇彥宇 
附表
-----
折舊時間           金額
第1年折舊值        31,500×0.536=16,884
第1年折舊後價值    31,500-16,884=14,616
第2年折舊值        14,616×0.536=7,834
第2年折舊後價值    14,616-7,834=6,782
第3年折舊值        6,782×0.536=3,635
第3年折舊後價值    6,782-3,635=3,147